【裁判字號】    97,交抗,746
【裁判日期】    970704
【裁判案由】    違反道路交通管理處罰條例
【裁判全文】
臺灣高等法院交通事件裁定             97年度交抗字第746號
抗  告  人
即受處分人  甲○○
上列抗告人因違反道路交通管理處罰條例案件，不服臺灣臺北地
方法院97年度交聲字第112號，中華民國97年5月28日所為裁定（
臺北市交通事件裁決所違反道路交通管理事件北市裁二字第裁
22-P00000000號裁決書），提起抗告，本院裁定如下：
    主  文
抗告駁回。
    理  由
一、按「汽車駕駛人，行經有燈光號誌管制之交岔路口闖紅燈者
    ，處新臺幣一千八百元以上五千四百元以下罰鍰。」、「汽
    車駕駛人有下列各款所列條款之一者，除依原條款處罰鍰外
    ，並予記點：…。三、有第四十三條、第五十三條或第五十
    四條情形之一者，各記違規點數三點。」，道路交通管理處
    罰條例第53條第1項、第63條第1項第3款，分別定有明文。
二、原裁定意旨略以：本件抗告人即受處分人甲○○於96年11月
    14日中午12時25分許，駕駛車號HCF-165號重型機車，行經
    有燈光號誌管制之花蓮縣吉安鄉○○○○道與福昌路交叉路
    口，闖越紅燈之事實，經警當場攔停並掣單舉發等情，業據
    證人即舉發警梁銘安於原審法院證述明確，並有花蓮縣警察
    局花警交字第P00000000號舉發違反道路交通管理事件通知
    聯影本、花蓮縣警察局96年12月12日吉警交字第0965000770
    號函在卷為憑，足認抗告人確有在上開時、地騎乘上開機車
    ，行經有燈光號誌管制之交岔路口闖紅燈，經警攔停掣單舉
    發之事實。嗣抗告人未依限到案亦未於規定期限內自動繳交
    罰鍰，原處分機關乃依道路交通管理處罰條例第53條第1項
    、第63條等規定，逕行裁決抗告人罰鍰新台幣4,500整，並
    記違規點數3點，並無不當，而駁回受處分人之異議。
三、抗告意旨略以：抗告人當時係在紅燈變化之際從外線二段式
    左轉並無闖紅燈云云；經查：按交通員警製單舉發違反道路
    交通管理處罰條例所列之違規事實，本質上為行政處分，係
    公務員基於職務上權力，依法就特定之具體事件所為具公法
    上效果之單方行政行為，基於公務員為公法上行為具有公信
    力之原則，該行政行為當可被推定為真正，其據以依法處分
    之事實認定亦為正確無誤，此公信原則，乃立法者賦予行政
    機關制定違反道路交通事件統一裁罰標準及處理細則，使執
    勤警員得當機處分，以維護交通秩序、安全之行政目的。又
    依道路交通管理處罰條例科處行政罰事件，依據公法爭議之
    舉證責任分配法則，應先由行政機關就其業已履踐相關正當
    法律程序以及人民應受處罰之客觀違反法令行為，負證明之
    責，受處罰人就行政機關已為相當證明之前開事項，若主張
    欠缺主觀歸責條件或為其他抗辯，亦須就其所辯提出反證。
    惟行政機關對於前開應為舉證事項，並非不得以執行查察取
    締勤務人員，依據調查人證之程序，使就親歷事實提供不可
    替代之證明方法。受處分人就該證人所述見聞經過之真實性
    倘有質疑，除依法定交互詢問程序加以檢驗外，亦不得僅因
    證人之個人身分、地位或與當事人之關係而謂其不得作證，
    或憑己意指為必須代以其他特定之證據方法，此在證人業已
    具結願依偽證罰則擔保證言可信之場合，尤屬當然。本件舉
    發員警業於原審具結證稱受處分人當日違規情節明確，其係
    以證人身份，於法院時就親身經歷提供不可替代之證明方法
    ，再以舉發員警與受處分人並無嫌隙，並無甘冒觸犯偽證之
    罪責，故意構詞誣陷受處分人之必要，堪認行政機關已就受
    處分人應受處罰之違法行為負相當之證明，是受處分人之違
    規行為堪可認定。至受處分人主張其並無違規事實，然未能
    積極舉證以實其說，其舉證責任未盡，所辯即難以遽採。本
    件受處分人未對執勤警員之舉發有誤，另行提出其他相關事
    證以供調查，且亦無任何證據，足資證明本件執勤警員確有
    捏造事實違法取締之情事，故警員本其維護交通秩序、安全
    職責所為之本件舉發，自應受到合法、正確之推定。依卷附
    現場照片所示，花蓮縣吉安鄉○○○○道與福昌路口，並未
    設有二段式號誌或二段式左轉待轉區○○○○路口係在直行
    燈號為綠燈下直接左轉，並無二段式左轉之必要，業據證人
    即舉發警梁銘安於原審法院證如上述，況且異議人亦承認其
    係在紅燈變化之際左轉（見原審卷第17頁背面），則其原行
    進方向既係紅燈，並非綠燈號誌，自應等待號誌轉換為綠燈
    時始能前進、左轉，然受處分人卻逕予左轉，當屬闖紅燈之
    違規事實至明，而行為已與道路交通管理處罰條例第53條第
    1項之要件相符，是原審認異議為無理由，駁回受處分人聲
    明異議，核無不合；本件抗告人提起抗告，徒憑己意指摘原
    裁定不當，並無理由，應予駁回。
據上論結，應依道路交通案件處理辦法第26條，刑事訴訟法第41
2條，裁定如主文。
中    華    民    國    97    年     7     月    4    日
                  交通法庭  審判長法  官  黃金富
                                  法  官  洪昌宏
                                  法  官  魏新國
以上正本證明與原本無異。
不得再抗告。
                                  書記官  陳玉珍
中    華    民    國    97    年    7     月    4     日


司法院資訊處製作；財團法人民間司法改革基金會備份。
